最高法院刑事判決　　　　　　一○○年度台上字第五○九三號
上　訴　人　余○中原名余○輝.
選任辯護人　羅秉誠律師
　　　　　　魏順華律師
上　訴　人　劉○鈺原名劉○美.
　　　　　　鍾○洋
上列上訴人等因違反貪污治罪條例等罪案件，不服台灣高等法院
台中分院中華民國九十九年八月十一日第二審判決（九十九年度
上訴字第一五七、一五八號，起訴案號：台灣台中地方法院檢察
署九十七年度偵字第七九七四、八八０三、一一七一八、一二四
二二、一四五八五、一四五八六、一四六一０、一六七六四號；
追加起訴案號：同署九十七年度偵續字第三七四號），提起上訴
，本院判決如下：
    主  文
上訴駁回。
    理  由
一、鍾○洋違背職務受賄、利用職務上機會詐取財物，劉○鈺（
    原名劉○美）行賄，暨余○中（原名余○輝）部分
按刑事訴訟法第三百七十七條規定，上訴於第三審法院，非以判
決違背法令為理由，不得為之。是提起第三審上訴，應以原判決
違背法令為理由，係屬法定要件。如果上訴理由書狀並未依據卷
內訴訟資料，具體指摘原判決不適用何種法則或如何適用不當，
或所指摘原判決違法情事，顯與法律規定得為第三審上訴理由之
違法情形，不相適合時，均應認其上訴為違背法律上之程式，予
以駁回。本件上訴人鍾○洋上訴意旨略稱：(一)原審固謂第一審已
檢驗核實共同被告蔡○霓、劉○鈺、王○名、余○中之供述過程
，及其等供述內容是否屬可信及其證明力如何，惟未具體說明之
，亦未就上開證人審判外陳述當時之原因、過程等外在環境因素
，如何具有可信之特別情形，而足以擔保其信用性，加以論斷，
遽認該等陳述具證據能力，原判決又謂方○利、石○宜、呂○婉
、徐○貞及伊等人於審判中未經聲請傳喚，因而檢察官偵查時，
未遭受強暴、脅迫、詐欺、利誘等外力干擾情形致妨礙其等自由
陳述等顯不可信之情況，其等偵查中之供述有證據能力等情，並
未說明所依憑之證據，自有判決理由不備及證據法則之違誤。(二)
原審所引用之電話通訊監察譯文，原未記載製作日期、製作人機
關及製作人之簽名，雖嗣後經當庭補正，然其製作方式與法律規
定之程式不符，本不得作為證據，原判決未敘明得以補正之依據
，復未審酌監聽之要件。另原判決雖謂伊及辯護人對「其餘證據
」之證據能力，均未表示意見，審酌其製作時之情況，尚無違法
或證明力過低之瑕疵，認有證據能力等情。然對究係何證據，在
如何情況下作成，並無具體之說明，又未經調查，自均有判決理
由不備之違誤。(三)原判決認該等證據資料之性質，已經辯護人閱
卷而知悉，偵審中經檢察官、審判長、受命法官告知，符合刑事
訴訟法第一百五十九條之五擬制同意規定，有證據能力等情，然
並未敘明其所依憑之證據，且該證據資料為何，並不明確，況檢
察官及原審亦從未將該條規定擬制同意之法律效果告知當事人，
顯有適用法則不當之違法。(四)原審於民國九十九年六月二十三日
審判期日調查證據時，僅部分證據就每一證據調查，大多數證據
以「包裹式」之方式調查，未就每項證據分別為調查，與證據調
查程序有違。(五)原判決認定伊受台中縣政府約僱之人員，卻未敘
明台中縣政府是否為地方自治團體所屬機關。又原判決事實欄認
定伊之職務，與理由欄內所謂伊之職務範圍並不完全相同，顯有
矛盾。另事實欄記載伊有「協助稽查電子遊戲場業等業務」之職
權，理由欄內並未說明是否為伊受委託之職務，自有判決理由不
備及矛盾之違法。(六)原判決事實欄二認定伊違背職務收受賄賂，
係自九十六年二月二十七日至同年五月初止，惟理由欄卻引用台
中縣政府及所屬機關學校「九十七年度」聘僱人員名冊等證據資
料，自屬判決理由矛盾。(七)王○名於九十六年二月二十七日中午
餐敘後，以電話對伊行求之內容僅新台幣（下同）十六萬元，不
及另外提供性交服務之不正利益，原判決認蔡○霓、劉○鈺、王
○名當時即有犯意聯絡，並未敘明其理由，對伊所辯與綽號「蘋
果」女子為性交行為，乃臨時起意，亦未說明不可採之理由，自
有判決理由不備之違法。(八)原判決事實認定伊包庇他人意圖使女
子與他人為「猥褻、性交」行為媒介、容留以營利之犯意等情，
理由內卻謂包庇他人犯圖利使人「性交罪」等語，自有矛盾。又
伊並無舉發、取締、偵辦上開犯罪之職權，僅有稽查及行政處罰
之職務，即無從包庇他人犯該罪，原判決認伊犯包庇他人犯罪，
自有適用法則不當之違法。(九)原判決依經濟部九十六年函文，認
理髮業已不在管制之列，而台中縣政府於九十六年後亦未制定條
例規範，伊當然並無取締之職責。原判決引用台中縣政府九十六
年之前之治安會議決議及函文，即無依據，自有判決理由矛盾之
違法。(十)余○賢、余○中證稱為伊房屋油漆及六萬元紅包，均僅
係人情關係，而與伊有無洩漏消息無關，原審就上開有利伊之證
據，並未說明不予採信之理由，自有調查職責未盡之違誤。(十一)伊
因九十六年七月九日上午臨時決定取消當日夜間稽查勤務，無法
一一通知各單位人員，於當天夜間各單位人員到縣政府集合後始
宣佈，而臨時取消稽查業務仍可報二小時之專案加班，伊因事後
疏忽未取消該日夜間加班，並無詐取財物之故意。徐○貞亦證稱
應事先申報加班，事後可取消加班云云，原判決未敘明未予採信
之理由，有判決理由不備之違誤。(十二)原判決事實及理由均認伊係
公務員，惟主文卻未記載伊之公務員身分，自有主文與事實、理
由矛盾之違法；余○中上訴意旨略以：(一)原判決對鍾○洋與伊於
何時、何地、如何期約賄賂，如何形成收受賄賂之默契，並未於
事實欄明白記載認定，自有可議。(二)原判決僅認定鍾○洋所得不
正利益約二千元油漆材料費及三人半天工資，即遽行以貪污治罪
條例第十二條第一項規定減輕其刑，未確實明白，尚有未洽。(三)
依鍾○洋之證述，伊幫忙粉刷鍾○洋房屋及致贈禮金，與鍾○洋
通知臨檢消息，毫無關聯，二者並無對價關係，僅係一般朋友禮
尚往來，原審未予審究，逕認係伊卸責之詞，有判決理由不備之
違法；劉○鈺上訴意旨略稱：本件係蔡○霓託王○名向鍾○洋行
賄，伊雖知情，亦無反對，並參與餐宴，惟尚難認伊有犯意之聯
絡，至電話通訊監察譯文，僅能證明伊找蔡○源而已，與本件行
賄無關，原審遽認伊與蔡○霓、王○名共同行賄鍾○洋，自有調
查職責未盡及判決理由不備之違誤各云云。
惟查，原判決依憑上訴人鍾○洋、劉○鈺、余○中不利於己之部
分供述，證人王○名、曾○琦、陳○琦、余○賢、徐○貞、王○
華、吳○昌、方○利、洪○利等不利上訴人等之證詞，台中縣政
府及所屬機關學校九十七年度聘僱人員名冊、工作分配表、公務
人員履歷表、原判決附表（下稱附表）一所示電話通訊監察譯文
、經濟部九十六年一月五日經商字第０九五００○○九九００號
函、九十六年三月二十一日經商字第０九六００○○一七七０號
函、九十五年十二月○○日、九十六年一月○○日台中縣政府影
響治安行業統一聯合稽查小組紀錄表、台中縣政府處分書、送達
證書、裁處書、台中縣警察局清水分局九十八年五月二十六日中
縣清警刑字第０九六００００○○○號函及所附刑事案件報告書
、警詢筆錄，「伊○兒美容館」營利事業變更登記資料、台中縣
警察局太平分局執行計畫、紀錄表、台中縣警察局霧峰分局春風
專案計畫、臨檢表、台中縣政府九十五年四月份臨時治安會報會
議紀錄決議、記事本、個人加班紀錄一覽表、加班統計表、加班
費印領清冊、九十九年五月十八日府人考字第０九九０一○○○
一五號函、九十八年六月六日府建商字第０九八０一五五○○○
號函等證據，資以認定上訴人鍾○洋、余○中、劉○鈺有原判決
事實欄所記載鍾○洋違背職務受賄、利用職務上機會詐取財物、
余○中、劉○鈺行賄之犯罪事實，因而撤銷第一審關於鍾○洋違
背職務受賄、利用職務上機會詐取財物、余○中行賄之科刑判決
，依想像競合犯之規定，從一重改判仍分別論處鍾○洋犯貪污治
罪條例之違背職務收受賄賂及不正利益二罪刑（各處有期徒刑五
年六月、禠奪公權五年，有期徒刑六年、褫奪公權六年，併均為
從刑之諭知），及利用職務機會詐取財物罪刑（處有期徒刑一年
十月，禠奪公權二年），論處余○中貪污治罪條例第十一條第一
項之交付賄賂及不正利益罪刑（處有期徒刑十月，禠奪公權一年
），暨維持第一審關於論處劉○鈺共同犯意圖使女子與他人為性
交之行為，而容留以營利罪刑（處有期徒刑六月），共同非依據
法令從事公務之人員及受公務機關委託承辦公務之人之身分，對
於依據法令從事公務之人員，關於違背職務之行為，交付賄賂及
不正利益罪刑（處有期徒刑一年二月，禠奪公權二年，減為有期
徒刑七月，禠奪公權一年）部分之判決，駁回劉○鈺該部分在第
二審之上訴，已詳述其所依憑之證據及認定之理由。對於鍾○洋
辯稱：蔡○霓、劉○鈺透過王○名詢問停止營業更換招牌事宜，
伊因縣府商業課有此項業務之諮詢服務，始予告知。伊去「伊○
兒美容館」向蔡○霓、劉○鈺說明後，因王○名要為性交易行為
，伊不好意思拒絕，才與綽號「蘋果」女子上樓為性交行為，事
後伊要付錢給王○名，但王○名不收並表示會付錢，伊不知道王
○名未付錢。又王○名向伊說「蛤蠣十六斤」時，以為王○名要
幫伊買海產「蛤蠣」，伊不知道那是金錢，才會收下。稽查電玩
業非屬伊之業務，因伊與余○中是換貼兄弟，基於兄弟情誼及稽
查順利，才告知余○中稽查之消息。又因余○中從事房地產業，
伊才請余○中幫忙購買油漆及代為粉刷一些小工程，該六萬元係
伊遷入新屋之賀禮，不是洩漏稽查消息之代價。伊因當日上午臨
時取消夜間稽查勤務時，無法一一通知各單位輪值稽查人員，才
於當天夜間各單位人員到縣政府集合簽到後，始宣佈取消夜間稽
查勤務，但仍可報二小時之專案加班，伊事後忘記上開已取消之
情事，予以申報專案加班，並無使公務員登載不實及詐欺取財之
故意。其選任辯護人辯稱：本件是王○名主動向蔡○霓、劉○鈺
等人表示可以疏通，而非她們二人找王○名向鍾○洋行賄。依經
濟部九十六年一月五日函，自九十六年一月起理髮業不再列入八
大行業，台中縣政府亦未制定條例為規範，亦即該行業非屬鍾○
洋稽查業務範圍，且鍾○洋縱有稽查之職責，對於八大行業因違
反建築法令而遭斷水斷電之行政處分，亦非其法定職掌。依蔡○
霓、劉○鈺所述，透過王○名交付十六萬元之目的，係在解決斷
水斷電問題，則鍾○洋顯無足成立違背職務收受賄賂罪。雖鍾○
洋有教導蔡○霓、劉○鈺暫停營業，然暫停營業與違反建築法令
將遭斷水斷電並無任何關聯，鍾○洋既無斷水斷電職權，應僅成
立詐欺取財及得利罪或與蔡○霓、劉○鈺成立共同行賄主管機關
未遂罪。鍾○洋與綽號「蘋果」女子為性交行為，係王○名臨時
起意安排，與鍾○洋為蔡○霓、劉○鈺解釋渠等之疑問沒有關聯
，不能認為鍾○洋是違背職務收受不正利益。又余○中幫忙油漆
之日，距鍾○洋於九十六年七月二十六日提供消息時，相隔二十
一日，更與余○中事後因鍾○洋於同年十一月十七日遷居宴客致
贈禮金時，相距達四個月，難認有何對價關係各云云；余○中辯
稱：伊與鍾○洋交情深厚，因鍾○洋之新屋有些工程無人願意施
作，伊才請胞弟余○賢代為買油漆找人施工，並於鍾○洋喬遷時
送六萬元賀禮，都是一般人情賀禮，不是鍾○洋洩漏稽查消息之
對價。其選任辯護人辯以：余○中基於朋友情誼幫忙油漆及致送
禮金，並無行賄之意，且鍾○洋亦無受賄之意。鍾○洋主動通知
余○中稽查消息，與余○中上開行為，並無對價關係各云云。經
綜合調查證據之結果，認係卸責之詞，不足採信，分別在判決理
由內詳予指駁，並說明其證據取捨及判斷之理由。且敘明：(1)鍾
○洋於八十年二月七日起係台中縣政府聘用之約僱人員，自八十
八年起擔任台中縣政府建設局商業課約僱稽查員。又台中縣政府
依各目的事業法規及行政院頒「如何消除影響治安重要因素」及
「維護公共安全方案」成立聯合查報小組，負責執行各目的事業
法規之行政檢查（即稽查）任務。鍾○洋係約僱人員，雖非「身
分公務員」，惟其係上開聯合查報小組成員，負責舞廳、酒家、
護膚店等八種行業（俗稱八大行業）等之稽查業務及臨時交辦事
項工作，均係維護公益事項，具國家公權力性質之職務事項，而
上開法令並未規定授予聯合查報小組法定之職權，鍾○洋非屬「
授權公務員」，然其既係台中縣政府依法僱用，擔任維護公共安
全方案工作，並受指派為聯合查報小組之成員，參與前揭稽查業
務，屬公權力之行使，既係受地方自治團體所屬機關依法委託，
從事與委託機關權限有關公共安全事務之國家公權力職務之行使
，當屬「委託公務員」。(2)依經濟部九十六年一月五日經商字第
０九五００六五○○００號函、九十六年三月二十一日經商字第
０九六００五三一○○０號函，固自九十六年起解除對理髮業督
考之列管，然台中縣政府仍可對之稽查，尤其警察機關查獲涉嫌
妨害風化或涉營色情場所之違法案件，更應列為優先稽查對象，
並依建築法或商業登記法等規定裁處之。台中縣政府九十五年四
月份臨時治安會報會議紀錄，亦決議台中縣警察局倘查獲經營色
情、電玩賭博等九類場所案件，應即通報台中縣政府綜合處理小
組列管後，應速召集相關單位執行稽查。是台中縣警察局清水分
局查獲「伊○兒美容館」涉嫌違反刑法妨害風化罪嫌，屬經營色
情場所，通報綜合處理小組，由聯合稽查小組進行複查，足認本
案於九十六年間稽查色情場所，仍屬聯合稽查小組成員鍾○洋之
職務。且鍾○洋於偵查中供稱伊在聯合稽查小組之主要業務為稽
查特種行業的工作，伊在「台中縣第一六一次治安會報警察局提
案八大行業交辦待查案件表」，記載「伊○兒美容館」重大違規
案『斷』，就是如果去複查有違規，以後就會斷水斷電。執行斷
水斷電是商業課負責執行，商業課會會同台電公司及自來水公司
與警方一起過去執行云云，可見稽查結果如有違反建築法或消防
法而未改善，仍可依法予以斷水斷電。(3)鍾○洋於警詢及偵查中
已坦承十六萬元係行賄伊的錢，目的是要讓她們繼續營業，伊有
叫蔡○霓更換招牌，偷偷營業。伊有收到王○名所交付之十六萬
元云云，與王○名、蔡○霓、劉○鈺所述相符，並有附表一編號
1 所示之電話通訊監察譯文佐證，足認蔡○霓、劉○鈺係為避免
「伊○兒美容館」遭斷水斷電而無法經營，乃主動以十六萬元行
求鍾○洋。(4)鍾○洋已坦承接受性招待等情，且劉○鈺、王○名
均證稱性招待與其店是否斷水斷電有關，而劉○鈺與蔡○霓電話
中亦已談及已向性交易女子說明事關能否繼續經營等情，鍾○洋
所辯其與女子性交後，要支付錢給王○名云云，尚無足採。(5)鍾
○洋洩漏警方將臨檢余振中所經營之賭博性電動玩具場等情，已
經鍾○洋供述及余○中、余○賢證述在卷，並有附表二編號1、2
、5、8所示之電話通訊監察譯文佐證。余○賢係為電玩業之經營
，而幫鍾○洋粉刷及出錢購買音響，且為鍾○洋油漆，係由電子
遊戲場核銷等情，已經余○賢供述在卷，並有附表二編號4、10
所示之電話通訊監察譯文可稽，足認余○中於九十六年八月三日
鍾○洋新居落成時，已交付紅包六萬元（其中三萬元係不知情之
黃○火支付），並非於同年十一月十七日宴客時始交付。鍾○洋
於九十六年七月四日洩漏警局將擴大臨檢之消息給余○中後，余
○中即囑咐其弟余○賢購買油漆為鍾○洋粉刷，鍾○洋嗣於同年
月二十六日再度洩漏擴大臨檢消息，余○中又於同年八月三日交
付紅包六萬元，以購買音響之用，顯非一般禮尚往來之慣例，而
係用於洩漏臨檢之對價。(6)鍾○洋於九十六年七月九日上午九時
許，即因員警方○利當晚要參加李○洪警員調職歡送餐會，而決
定取消當日夜間七時至十一時之稽查勤務，並要求方○利、洪○
利警員到場在簽到簿上補簽名後離去，商業課人員王○華則於次
日（十日）上午補簽名，顯然已知不得申請專案加班，而輪值稽
查人員稽查當天簽到後，臨時取消稽查勤務時，不得申請專案加
班，是鍾○洋利用職務機會詐取專案加班費之犯行，已堪認定各
等語甚詳。原判決所為論述，核與卷證資料相符，從形式上觀察
，並無足以影響判決結果之違背法令之情形。按(一)認事採證、證
據之取捨及證據證明力之判斷，俱屬事實審法院之職權，苟無違
背證據法則，自不能指為違法。又證人供述之證據前後縱有差異
，事實審法院依憑證人前後之供述證據，斟酌其他證據，本於經
驗法則與論理法則，取其認為真實之一部，作為判斷之證據，自
屬合法。本件原審審酌上開事證，據此認定上訴人等有本件上開
部分之犯罪事實。對於上訴人等之辯解，認不足採，已分別在判
決內詳述其認事採證、證據取捨及判斷之理由，核與證據法則並
無違背，為其職權之適法行使，自不能指為違法。又台中縣政府
係地方自治團體所屬機關，乃眾所周知之事實，自無庸特別說明
。原判決事實及理由對鍾○洋職務之記載，雖有繁簡之別，但已
詳細說明鍾○洋擔任聯合稽查小組成員，負責八大行業稽查業務
，受託執行公權力，係屬公務員，亦無不合。又原判決綜合鍾○
洋之供述，審酌相關台中縣政府及所屬機關學校九十七年度聘僱
人員名冊等證據資料，認定鍾○洋自九十六年二月二十七日至同
年五月初止之公務員職權，亦無矛盾。至原判決事實認定鍾○洋
包庇他人意圖使女子與他人為「猥褻、性交」行為媒介、容留以
營利之犯意等情，理由內謂其包庇他人犯圖利使人「性交罪」等
語，雖略有瑕疵，然並不影響原判決基礎。再刑法第二百三十一
條第二項規定包庇他人犯意圖使男女與他人為性交或猥褻之行為
，而引誘、容留或媒介以營利罪，自須以包攬庇護之意，而有積
極之行為予以庇護者，始足當之。但不以職司取締妨害風化行為
之該管公務員為限，只須該公務員依其身分、地位、職權，足以
包庇該犯罪，即屬已足。鍾○洋係商業課約僱稽查員，雖無調查
妨害風化罪之職權，然其職司八大行業之行政稽查之任務，並複
查警察機關查獲之色情場所，積極教導業者逃避稽查及繼續經營
之方法，自足以包庇犯該妨害風化之罪。又原判決主文已足以顯
示鍾○洋所犯之罪名，縱未記載其公務員身分，亦無礙其判決本
旨。原判決已敘明蔡○霓、劉○鈺、王○名共同提供鍾○洋與綽
號「蘋果」女子性交服務之不正利益，係在渠等行求、期約、交
付賄賂、不正利益與鍾○洋之共同犯意接續中等情，認渠等有共
同犯意聯絡，尚無矛盾，自無鍾○洋上訴意旨(五)(六)(七)(八)(十二)所指之
違誤。另鍾○洋上訴意旨(九)(十)(十一)、余○中上訴意旨(二)(三)及劉○鈺
上訴意旨所指，置原判決已說明之事項或屬原審採證認事職權之
適法行使，任意指摘，自非適法之上訴第三審理由。(二)被告以外
之人於檢察事務官、司法警察（官）調查中所為之陳述，原則上
無證據能力，除非與審判中所證述不符，且具「特別可信性」及
「必要性」之要件者，始例外有證據能力，並應於判決內擇要具
體敘明其取捨判斷之理由，始為適法，此觀刑事訴訟法第一百五
十九條之二規定甚明。換言之，被告以外之人於調查中所為之陳
述，與其審判中所述不符者，並不能以該調查中之陳述內容，經
當事人交互詰問，已予當事人詰問對質機會，即認有證據能力。
此與被告以外之人於審判外向法官及偵查中向檢察官所為陳述，
依同法第一百五十九條之一規定，原則上具有證據能力，除非有
顯不可信之情況，始例外無證據能力者並不相同。從而被告以外
之人於審判外對法官及檢察官之陳述，被告就其證據能力有所爭
執，如已於審判中使之有對質詰問之機會，足以保障被告憲法上
之訴訟基本權，法院綜合該被告以外之人審判外對法官及檢察官
之陳述及其於審判中之陳述，認該審判外之陳述，有證據能力，
自無違誤。原判決理由謂蔡○霓、劉○鈺、王○名、余○中於警
詢、偵查及原審以被告身分所為陳述，已經第一審傳喚到庭，經
當事人交互詰問，渠等上開陳述均有證據能力等情，依上開說明
，渠等於偵查及審判中所為陳述，固有證據能力，然渠等於警詢
所為之陳述，原判決並未具體說明其是否具有「特別可信性」及
「必要性」之要件，遽認有證據能力，不無瑕疵，然除去蔡○霓
、劉○鈺、王○名、余○中警詢之陳述，仍不影響原判決之基礎
，另方○利、石○宜、呂○婉、徐○貞及鍾○洋於偵查中所為之
證述，既無顯不可信之情況，原則上具證據能力，原判決理由已
予以說明，即為已足，鍾○洋上訴意旨(一)所指，自非適法之第三
審上訴理由。(三)原審所引用之電話通訊監察譯文，原未記載製作
日期、製作人機關及製作人之簽名，與法律規定之程式固有不符
，然該譯文屬文書證據之一種，原審已命製作之調查員當庭補正
，並經原審依法踐行調查證據程序，因認該電話通訊監察譯文具
證據能力，原判決已加說明，尚無不合。另原判決理由謂鍾○洋
及辯護人對「其餘證據」之證據能力，均未表示意見，審酌其製
作時之情況，尚無違法或證明力過低之瑕疵，認有證據能力等情
，已指明係原判決所引用之證據，且當事人均未表示意見，顯見
當事人並不爭執其證據能力，自無一一具體說明之必要，乃概括
說明其認定之理由，於法並無違誤，自無鍾○洋上訴意旨(二)(三)所
指之違誤。(四)原審於九十九年六月二十三日審判期日調查證據時
，雖僅部分證據就每一證據調查，其餘證據以「包裹式」之方式
調查，未就每項證據分別為調查，其調查證據程序固稍有瑕疵，
然鍾○洋及其辯護人就此並未當庭表示異議，已因該審判期日終
結而治癒，對其訴訟程序上之權益並無影響，且於判決顯無影響
，鍾○洋上訴意旨(四)所指，尚非適法之第三審理由。(五)犯罪之時
間、地點，除有特殊情形外，並非犯罪構成要件之要素，而有罪
判決書關於犯罪時間、地點之記載，旨在辨別不同之犯罪，倘其
犯罪事實時間、地點之記載，已達可得特定之程度，不致有所誤
認，尚難認為違法。原判決已敘明鍾○洋與余○中間行求、期約
及交付賄賂之前因後果及相關時間、地點，縱未具體指明其共同
行求、期約及交付犯意聯絡確實之時間、地點，然已能特定，無
礙於個別犯罪之辨別，即無違背法令，自無余○中上訴意旨(一)所
指之違誤。上訴人鍾○洋、余○中、劉○鈺前開上訴意旨所指，
或對於原判決究竟如何違背法令，並未依卷內訴訟資料為具體之
指摘，或徒憑己意，就屬原審採證認事職權之適法行使，或於原
判決本旨不生影響及已經說明事項，任意指摘為違法，核與法律
規定得為第三審上訴理由之違法情形，均不相適合，應認鍾○洋
關於違背職務受賄、利用職務上機會詐取財物，劉○鈺之行賄及
余○中部分之上訴違背法律上之程式，予以駁回。至原判決認鍾
○洋想像競合犯刑法第一百三十二條第一項之公務員洩漏國防以
外應秘密之消息予蔡○霓、劉○鈺、余○中罪刑部分，核屬刑事
訴訟法第三百七十六條第一款所定不得上訴第三審之案件，其想
像競合（牽連）之重罪（違背職務收受賄賂及不正利益罪）部分
之上訴既不合法，則對於不得上訴第三審部分，即無從審究，應
併予駁回。另鍾○洋追加起訴部分（見第一審判決第三七頁倒數
第六行至第三八頁），經第一審諭知公訴不受理，檢察官未上訴
而確定，併此指明。
二、劉○鈺意圖使女子與他人為性交而容留以營利部分
第三審上訴書狀，應敘述上訴理由，其未敘述者，得於提起上訴
後十日內補提理由書狀於原審法院，已逾上述期間，而於第三審
法院未判決前仍未提出上訴理由書狀者，第三審法院應以判決駁
回之，刑事訴訟法第三百八十二條第一項、第三百九十五條後段
定有明文。本件劉○鈺因犯刑法第二百三十一條第一項前段意圖
使女子與他人為性交而容留以營利罪部分，不服原審判決，並於
九十九年八月十七日提起上訴，惟未敘述理由，迄今逾期已久，
於本院未判決前仍未提出，依上開規定，劉○鈺此部分上訴，並
非合法，亦應予駁回。
三、鍾○洋洩漏國防以外秘密文書予石○宜部分
上訴得對於判決之一部為之，未聲明為一部者，視為全部上訴，
刑事訴訟法第三百四十八條第一項定有明文。本件鍾○洋於上訴
書狀並未聲明僅對原判決關於違背職務受賄、利用職務上機會詐
取財物部分上訴，應視為亦對原判決關於洩漏國防以外秘密文書
予石○宜部分亦提起上訴（即原判決事實三之(二)）。查上開部分
，原審係撤銷第一審鍾○洋此部分之科刑判決，改判仍論處鍾○
洋洩漏國防以外秘密文書罪刑，核屬刑事訴訟法第三百七十六條
第一款之案件，既經第二審判決，自不得上訴於第三審法院，鍾
○洋上開部分之上訴，顯為法所不許，應予駁回。
據上論結，應依刑事訴訟法第三百九十五條，判決如主文。
中    華    民    國  一○○  年    九    月   十五   日
                      最高法院刑事第九庭
                          審判長法官  黃  一  鑫  
                                法官  張  春  福  
                                法官  林  勤  純  
                                法官  李  錦  樑  
                                法官  宋  明  中  
本件正本證明與原本無異
                                      書  記  官  
中    華    民    國  一○○  年    九    月  二十二  日
                                                      Ｅ